臺灣高等法院臺南分院民事判決　96年度上易字第132號
上　訴　人　丙○○
被 上訴 人　乙○○
訴訟代理人　張文嘉　律師
被 上訴 人　甲○○
上列當事人間請求侵權行為損害賠償等事件，上訴人對於中華民
國96年4月12日臺灣臺南地方法院第一審判決（95年度訴字第141
0號）提起上訴，本院於96年9月4日言詞辯論終結，判決如下：
    主  文
上訴駁回。
第二審訴訟費用由上訴人負擔。
    事  實
甲、上訴人方面：
一、聲明：求為判決：(一)原判決關於上訴人敗訴部分廢棄。(二)被
    上訴人乙○○應連帶給付上訴人新台幣（下同）304,500元
    ，及自民國（下同）96年3月2日起至清償日止，按週年利率
    百分之5計算之利息。(三)被上訴人乙○○應連帶給付上訴人
    110,000元，及自94年7月8日起至清償日止，按週年利率百
    分之6計算之利息。(四)被上訴人甲○○應再連帶給付上訴人
    100,000元，及自96年3月2日起至清償日止，按週年利率百
    分之5計算之利息。
二、陳述：除與原判決記載相同者，茲引用之外，補稱略以：
（一）就附表編號1、3所示之本票，係由被上訴人乙○○分別於
      不同時間，在其家中簽名蓋章，以示負連帶保證之責。另
      被上訴人甲○○原本在台南生春堂藥廠擔任業務員，而上
      訴人是其主管上司，但被上訴人甲○○因侵占、詐欺公司
      之公款及貨物，遭生春堂鄭老闆開除，並被法院判決罪刑
      成立（被上訴人甲○○所犯之上開罪名，經臺灣臺南地方
      法院檢察署檢察官告知上訴人才知情）。被上訴人甲○○
      一再主動聯絡上訴人，請求資金上的調借及援助，上訴人
      基於先前同事情誼及照顧屬下之立場，並基於道義及出於
      同情心，及希望在台南區的業務工作能透過被上訴人甲○
      ○（為台南當地人）之地緣關係拓展，才接受被上訴人甲
      ○○之邀請至被上訴人乙○○家中，作禮貌性的拜訪與粗
      淺地瞭解狀況，當時被上訴人乙○○即當面一再強調其子
      （即被上訴人甲○○）為人有信用、誠信又勤奮，只要上
      訴人夠情義，肯將資金及支票借調給被上訴人甲○○週轉
      ，被上訴人乙○○可在被上訴人甲○○所簽發之本票背面
      蓋章簽名，以示保證償還債務之責。上訴人念在被上訴人
      乙○○及其太太（當初借貸及簽名蓋章時，林太太都在場
      ）已高齡80多歲，所言所行當可信賴，且被上訴人乙○○
      亦表示其所住之處，為其名下之不動產，上訴人可放心施
      援。94年7月8日被上訴人甲○○再次到上訴人家中請求借
      用上訴人之支票（即附表編號4、5、6所示之支票），上
      訴人認為如借錢給被上訴人甲○○，一方面可為被上訴人
      甲○○紓困，使被上訴人甲○○更奮發向上，一方面又能
      降低風險，因此拿出編號1之本票當場於背面書寫，以上
      訴人所設立之嶸登藥品有限公司（以下簡稱嶸登公司）之
      名義，要求被上訴人甲○○在借款後能信守承諾，一方面
      幫公司跑業務，一方面可抵償其欠上訴人之債務。雙方當
      日於上訴人住處即立下簡明之契約（指擔保文字，下同，
      詳如後述），並要求被上訴人甲○○能簽名於文後。嗣一
      個禮拜內，上訴人再親自到被上訴人家中，與被上訴人父
      子見面，被上訴人乙○○之太太亦在場，上訴人即提示編
      號1之本票，表示該本票背面由上訴人所書寫之償還債務
      辦法及被上訴人乙○○須以其名下之不動產為擔保之條件
      ，且須有被上訴人2人之簽名及被上訴人乙○○之蓋章，
      上訴人始能放心地將支票借給被上訴人甲○○。經上訴人
      說明內容後，被上訴人乙○○才同意簽名於擔保文字間之
      空白處。又被上訴人乙○○所擔保者雖為嶸登公司之債務
      ，但全權處理且實際提出款項及支票者為上訴人，何能謂
      與上訴人無關？因此上訴人請求與被上訴人2人對質，以
      明真相。
（二）被上訴人一直掩蓋如附表編號1所示之本票背面上之簽名
      及蓋章擔保背書之事實，造成不必要之官司和浪費社會資
      源。此觀被上訴人在原審所提之民事答辯狀中主張：「…
      故11萬元本票背面之印文及保證字句等均屬偽造…。」及
      在95年度南簡字第1895號所提之民事答辯狀中主張：「…
      系爭11萬元本票背面上之印文相同，實係原告（即本件之
      上訴人）偽造被告（即本件之被上訴人乙○○）之印章，
      再以該印章盜蓋印文於系爭11萬元與5萬元本票上，故原
      告（即本件之上訴人）實已觸犯偽造文書等刑責。」等亦
      屬扭曲真相。另可由95年度南簡字第1895號給付票款事件
      ，95年11月7日之開庭筆錄中，被告（即本件被上訴人乙
      ○○）訴訟代理人提及：被告（即本件被上訴人）乙○○
      有在該本票上簽名蓋章以做擔保等語，即知被上訴人無所
      不用其極，扭曲事實真相，顯係不願履行擔保之責任。而
      被上訴人對於攸關利害之擔保背書簽名之事實會一再誣賴
      及背信，即可不言而喻。
（三）被上訴人辯稱其在本票背面簽名背書時，並無簡便之契約
      文字，是上訴人事後自行加註，敢問既然11萬元本票背面
      毫無文字，被上訴人乙○○只要如同票號CH572813、面額
      為5萬元之本票背面蓋章擔保即可，又何須簽名留字來背
      書做確認？如此多此一舉之理由顯而易見，蓋5萬元本票
      背面如無任何契約文字，被上訴人乙○○只要以蓋章擔保
      即可，自然不會慎重到又以簽名方式來做本票金額上的擔
      保確認。而11萬元本票蓋章部分，是上訴人要求被上訴人
      乙○○為其子（即被上訴人甲○○）對本票額度擔保所做
      的承諾履行，而簽名部分是另於不同時日，在被上訴人家
      中，上訴人因基於重要因素及事先有在電話先行告知被上
      訴人乙○○其原由（如附呈提貨單上所示），故要求被上
      訴人乙○○需再以簽名方式來履行，事先取得被上訴人乙
      ○○口頭上之承諾；亦即於被上訴人甲○○與嶸登公司間
      之業務行為和貸償款項事宜有違約時，須以被上訴人乙○
      ○名下之不動產來做擔保的行為做確認。再易言之，被上
      訴人在本票有蓋章，係針對本票11萬元額度的基本擔保，
      即如同5萬元本票背面被上訴人乙○○的印文一般，而簽
      名的部分是針對本票背面所載契約文字，所需負責擔保，
      另5萬元的本票背面則毫無隻字片語，自然就不必如被上
      訴人因有在11萬元本票背面之契約文字簽名須負擔保之責
      。
（四）如前所述，因被上訴人甲○○多次向上訴人要求借貸，而
      取得上訴人之支票去調現，即主動表示願為上訴人所設立
      之嶸登公司擔任業務一職，以償還上開貸款之不足。上訴
      人當初想以兩全其美之方法，一則可幫助被上訴人解困，
      努力向上，一則可降低風險甚而得到保障，即一方面以嶸
      登公司之名義針對業務性質，招進被上訴人甲○○擔任上
      訴人所設立之嶸登公司的外務員，求其績效以償還借貸和
      支票款項。甚且當初上訴人所提供借貸之資金、借據、本
      票、支票皆為上訴人之名義，並非由嶸登公司來支付借款
      或提供支票之資助。即債權人是為上訴人而非如被上訴人
      所述債權人為嶸登公司。另對被上訴人甲○○多次借貸及
      請求支票調現，上訴人取得被上訴人乙○○之口頭承諾外
      （如附呈提貨單上所示），並親訪被上訴人家中，以本票
      背面所載之契約文字為擔保，當面要求被上訴人乙○○簽
      名確認承諾，故上訴人依該擔保文字請求被上訴人償清債
      款應可成立。如附表編號1及3所示之2張本票至今雖已逾1
      年時效，但擔保人當初簽名依法視同概括承受，且被上訴
      人乙○○背書之所有債務，並無年限拘囿，故被上訴人乙
      ○○之抗辯不成立，理當償還所有債務。
（五）如上所述，被上訴人甲○○多次向上訴人借貸，而其中10
      萬元現金即有2筆，其中1筆在93年7月20日（上訴人於96
      年4月30日之上訴狀壹中則主張該筆借款日期為93年7月27
      日），交款地點在被上訴人住處的西門路麥當勞前，上訴
      人當場扣掉利息（3分利）後，親手交給被上訴人甲○○
      ，其在上訴人車內並當場簽下附表編號7之借據；另1筆則
      在94年2月3日（上訴人於96年4月30日之上訴狀壹中則主
      張該筆借款日期為93年11月12日），交款處在上訴人之住
      處，並言明3個月內還清，此筆款項上訴人因體卹被上訴
      人甲○○身處窘境，又有侵占及詐欺之刑案在身，故不收
      取利息，但為求保障，並於當時要求被上訴人甲○○簽下
      10萬元本票為憑。被上訴人甲○○卻試圖混淆如附表編號
      7所示之借據與編號2所示之本票為同一債權。
三、證據：除援用原審提出者外，補提答辯狀影本2份、筆錄、
    不起訴處分書之附表等影本各1份及送貨單1份等為證。
乙、被上訴人方面：
壹、被上訴人乙○○方面：
一、聲明：求為判決：(一)上訴駁回。(二)第二審上訴費用由上訴人
    負擔。
二、陳述：除與原判決記載相同者，茲引用之外，補稱略以：
（一）被上訴人乙○○曾以簽名蓋章方式在如附表編號1所示之
      本票背面上為背書，該擔保文字係上訴人事後自行加註，
      未經被上訴人乙○○同意，故不能以本票背面有該擔保文
      字即認被上訴人乙○○應負連帶清償責任。又前述本票背
      面所載文字係指被上訴人2人應對嶸登公司負連帶清償責
      任，則債權人為嶸登公司而非上訴人，故上訴人依該擔保
      文字請求被上訴人乙○○清償被上訴人甲○○對上訴人所
      欠之債務，顯不成立。如附表編號1及3所示之2張本票，
      被上訴人乙○○雖有背書，但上訴人起訴時，該2張本票
      均已逾1年時效，上訴人即不得請求被上訴人乙○○還款
      。如附表編號7所示之借據與編號2所示之本票，二者債權
      同一，此由上訴人先前聲請調解時，將本票與借據同時提
      出並主張為單一筆債權即可得證，而該債權業已判決上訴
      人勝訴確定，故上訴人不得再執上開借據要求被上訴人乙
      ○○清償。
（二）上訴人所提出送貨單右下角甲○○三字是甲○○本人簽名
      無訛，此係因上訴人向被上訴人甲○○任職的公司購貨，
      被上訴人甲○○在送貨單上簽名後，將第三聯交上訴人收
      執，故被上訴人乙○○對於送貨單上被上訴人甲○○之簽
      名無意見。依送貨單上所載：「94年2月6日（應為94年2
      月16日）早上11點35分被上訴人甲○○在原告（即上訴人
      ）家中再一次借錢時，原告（即上訴人）即早在當下打電
      話給被上訴人乙○○告知貸款20萬元及本票之情形，需要
      乙○○做連帶擔保，此事可調通聯為證。94.2.16AM11:53
      （應為35）分致電林父談本票20萬借款擔保，林父先口頭
      承諾」，上述文字全部為上訴人筆跡，其情形與上訴人在
      如附表編號1所示之本票背面記載保證文字等如出一轍，
      既不能證明被上訴人甲○○有向上訴人借款20萬元之事實
      ，亦不能證明被上訴人乙○○有同意擔任保證人。
三、證據：援用原審提出之證據。
貳、被上訴人甲○○方面：
    被上訴人甲○○經合法通知，惟未於言詞辯論期日到場，亦
    未提出書狀作何聲明及陳述。
    理  由
一、被上訴人甲○○經合法通知，無正當理由，未於言詞辯論期
    日到場，核無民事訴訟法第386條各款所列情形，爰依上訴
    人之聲請，由其一造辯論而為判決。
二、上訴人起訴主張：被上訴人甲○○自93年7月20日起至94年
    10月5日止，陸續向其借款，其間被上訴人甲○○曾簽發附
    表編號1至3所示之本票及附表編號7、8所示之借據，而上訴
    人復曾交付如附表編號4至6所示之支票予被上訴人甲○○供
    其調現，總計借款金額達514,500元。被上訴人甲○○原受
    僱於上訴人所經營之嶸登公司擔任業務副理，被上訴人2人
    曾與嶸登公司於附表編號1所示之本票背面上訴人親筆書寫
    之文字下簽名以示負責，該等文字載明：「一、茲僱請甲○
    ○先生為業務副理，主要處理市場開拓創造業績，每月績效
    額度為10萬元為基數，則公司支付薪資為15,000元起跳，業
    績達20萬元，則公司支付薪資為4萬元。二、甲○○先生表
    明宜專心努力為嶸登公司一齊打拼創造利潤，而虧欠公司款
    項部分為每月薪資一半扣抵，若再無法履行承諾則其父以此
    本票背書為憑，願放棄一切法律訴訟且費用願無條件負擔，
    且以不動產（名下之房子）為第一優先償還無異」（以下簡
    稱擔保文字）。雖被上訴人乙○○曾於附表編號1、3所示之
    本票背書，而上訴人就上開本票對於背書人即被上訴人乙○
    ○之追索權業已罹於時效，然依附表編號1所示本票背面之
    擔保文字，並參酌最高法院87年度台上字第1322號判決意旨
    ，被上訴人甲○○、乙○○仍應就附表所示債務負連帶清償
    責任。從而，上訴人對於被上訴人甲○○所得請求之金額，
    扣除業經原法院以94年度南小字第1823號，就附表編號2所
    示之本票，判決上訴人勝訴確定而取得執行名義之100,000
    元後，尚餘有414,500元未取得執行名義；另被上訴人乙○
    ○依附表編號1所示本票背面之擔保文字，對於被上訴人甲
    ○○積欠之514,500元，均應負連帶清償責任。茲於附表所
    示借款清償期屆至後，上訴人多次催討，被上訴人2人均置
    之不理。為此，本於消費借貸契約及連帶債務等法律關係，
    請求被上訴人2人應連帶給付如訴之聲明第一項所示之金額
    及利息；另依連帶債務之法律關係，請求被上訴人乙○○給
    付如訴之聲明第二項所示之金額及利息；並依票據及連帶債
    務等法律關係，請求被上訴人連帶給付如訴之聲明第三項所
    示之金額及利息。再者，被上訴人乙○○、甲○○父子2人
    於附表編號1所示之本票背面簽名同意上開擔保文字內容後
    ，竟迴避推託不願付款，導致上訴人借予被上訴人甲○○之
    支票跳票而遭金融機構拒絕往來，損及上訴人財產及商譽，
    並使上訴人經營之公司財務陷入困境，而上訴人嗣後查訪始
    得知被上訴人甲○○早已因詐欺、侵占案件遭法院判刑確定
    ，即將發監執行，則被上訴人2人刻意隱瞞上情，反於如附
    表編號1所示之本票背面簽立擔保文字，以詐術誘騙上訴人
    交付款項，所為顯已侵害上訴人權利。是被上訴人2人就渠
    等積欠上訴人之款項，亦應負侵權行為之損害賠償責任。爰
    依消費借貸契約、票據、連帶債務及侵權行為之法律關係請
    求判命：(一)被上訴人應連帶給付上訴人304,500元，及自原
    審民事準備理由狀二繕本送達被上訴人翌日即96年3月2日起
    至清償日止，按週年利率百分之5計算之利息。(二)被上訴人
    乙○○應給付上訴人100,000元，及自原審民事準備理由狀
    二繕本送達被上訴人翌日即96年3月2日起至清償日止，按週
    年利率百分之5計算之利息。(三)被上訴人應連帶給付上訴人
    110,000元，及自94年7月8日起至清償日止，被上訴人甲○
    ○部分按週年利率百分之6計算之利息，被上訴人乙○○部
    分按週年利率百分之5計算利息之判決等語。（原判決僅判
    命被上訴人甲○○應給付上訴人204,500元，及自96年3月2
    日起至清償日止，按週年利率百分之5計算之利息，及被上
    訴人甲○○應另給付上訴人110,000元，及自94年7月8日起
    至清償日止，按週年利率百分之6計算之利息；而駁回上訴
    人其餘之請求，被上訴人未就其敗訴部分提起上訴而告確定
    ，上訴人則就其敗訴部分上訴，是本院僅就上訴人上訴部分
    予以審酌）
三、被上訴人乙○○則以：上訴人所指附表編號1所示本票背面
    之系爭擔保文字記載：「甲○○先生表明宜專心努力為嶸登
    公司一齊打拼創造利潤，而虧欠公司款項部分為每月薪資一
    半扣抵，若再無法履行承諾則其父以此本票背書為憑，願放
    棄一切法律訴訟且費用願無條件負擔，且以不動產（名下之
    房子）為第一優先償還無異」，可知被上訴人乙○○有擔任
    保證人，其所保證者乃被上訴人甲○○積欠嶸登公司之債務
    ，故債權人為嶸登公司，並非上訴人，上訴人就此部分提起
    本訴，顯為當事人不適格。又被上訴人乙○○否認曾同意就
    被上訴人甲○○積欠上訴人之債務負連帶清償責任，且附表
    編號1所示本票背面之擔保文字均非被上訴人乙○○所書寫
    ，故上訴人主張被上訴人乙○○應就被上訴人甲○○積欠之
    債務負連帶清償責任，顯無理由。再者，被上訴人乙○○雖
    曾於附表編號1所示本票背面簽名、蓋章背書，但該筆借款
    ，業經被上訴人甲○○以其向上訴人所借如附表編號4至6所
    示之借款清償完畢，故上訴人此部分之債權業已消滅，自不
    得對被上訴人乙○○再為請求。且附表編號1所示之本票於
    上訴人95年8月9日起訴當時，距發票日已逾1年，是上訴人
    對被上訴人乙○○關於票據上之追索權已罹於時效，被上訴
    人乙○○自得拒絕上訴人之請求。又附表編號7所示之借據
    與附表編號2所示之本票，兩者所指為同一筆債務，此觀上
    開借據約定之清償日期與上開本票之到期日均為94年2月3日
    自明。則上開面額100,000元之本票債務既經判決確定在案
    ，上訴人就此已不得再為請求等語，資為抗辯。
四、被上訴人甲○○雖未於本院及原審言詞辯論期日到場，惟其
    於原審96年2月16日具狀以：上訴人曾於94年2月18日向被上
    訴人甲○○購買貨品240,000元，減價後上訴人應給付被上
    訴人甲○○200,000元。又上訴人於94年3月24日向被上訴人
    甲○○購買貨品240,000元，減價後應付被上訴人甲○○200
    ,000元，總計上訴人應給付被上訴人甲○○貨款400,000元
    ，有送貨單2紙在卷可憑。惟上訴人迄今尚未給付上開貨款
    予被上訴人甲○○，爰依民法第334條第1項之規定，主張以
    上開貨款債權抵銷上訴人之債權，並以該訴狀繕本送達為抵
    銷之意思表示等語，資為抗辯。
五、兩造對於下列事實，均不爭執，堪信為實（見原審卷第93、
    94頁）：
（一）被上訴人甲○○曾簽發如附表編號1所示之本票1紙，並由
      被上訴人乙○○簽名背書，向上訴人借款110,000元。而
      該本票背面上所載上開擔保文字，為上訴人所寫，並有該
      本票影本1紙在卷可稽（見原審卷第11頁左側）。
（二）被上訴人甲○○曾簽發如附表編號2所示之本票1紙，向上
      訴人借款100,000元。上開本票債權業經原法院以94年度
      南小字第1823號判決上訴人勝訴確定，並有該本票、宣示
      判決筆錄、確定證明書影本各1份在卷可稽（見原審卷第
      19、12、13頁）。
（三）被上訴人甲○○曾簽發如附表編號7、8所示之借據，先後
      向上訴人借款100,000元、200,000元，並有該借據影本2
      紙在卷可稽（見原審卷第14、15至17頁）。
（四）被上訴人甲○○曾簽發如附表編號3所示之本票1紙，向上
      訴人借款50,000元，該本票對於背書人（即被上訴人乙○
      ○）之追索權，業已罹於票據法第22條第2項規定之消滅
      時效，並有該本票影本1紙在卷可稽（見原審卷第11頁右
      側）。
（五）被上訴人甲○○分別於94年9月15日、94年9月30日、94年
      10月5日，向上訴人借款48,500元、72,000元、14,000元
      ，其交付借款之方式: 由上訴人開立如附表編號4、5、6
      所示之支票交付被上訴人甲○○，並有該支票影本3紙在
      卷可稽（見原審卷第15至17頁）。
六、上訴人另主張被上訴人甲○○陸續向其借貸如附表所示之款
    項，又被上訴人乙○○亦曾於如附表編號1、3所示之本票背
    書，且被上訴人2人曾於如附表編號1所示之本票背面之擔保
    文字後簽名蓋章，而被上訴人2人刻意隱瞞被上訴人甲○○
    遭法院判刑確定之事實，以詐術誘騙上訴人交付款項，亦已
    侵害上訴人之權利，依消費借貸、票據、連帶債權及侵權行
    為之法律關係，請求被上訴人2人應負償還借款及侵權行為
    損害賠償之責任等情，惟為被上訴人所否認，並以前揭情詞
    置辯。茲本件所應審究者闕為：(一)被上訴人甲○○是否應向
    上訴人清償如附表編號3至6、8所示之借款？(二)如附表編號2
    所示之本票及編號7所示之借據是否為同一債權？(三)被上訴
    人甲○○可否以其對上訴人有400,000元之貨款債權主張抵
    銷？(四)上訴人得否以如附表編號1所示之本票背面之擔保文
    字為據，請求被上訴人乙○○對被上訴人甲○○所負之債務
    負連帶清償責任？(五)被上訴人2人就上開借款是否對上訴人
    構成侵權行為？經查：
（一）被上訴人甲○○部分：
    (一)關於上訴人請求被上訴人應連帶給付上訴人304,500元，
      及遲延利息部分：
    1.上訴人主張被上訴人甲○○曾簽發如附表編號3所示之本
      票、附表編號8所示之借據，分別向其借款50,000元、20,
      000元，及其曾簽發如附表編號4至6所示，金額共計134,
      500元之支票3紙交付被上訴人甲○○等事實，為被上訴人
      甲○○所不爭執，復據上訴人提出上述本票、借據影本各
      1紙及支票存根影本3紙為證（見原審卷第11、18、15至17
      頁），此部分堪信為實。從而，上訴人本於消費借貸之法
      律關係，請求被上訴人甲○○給付如附表編號3至6、8所
      示之借款共計204,500元（50,000+48,500+72,000+14,000
      +20,000＝204,500）及均自其於原審96年2月27日所提出
      之「民事準備理由狀二」繕本送達被上訴人翌日即96年3
      月2日起至清償日止，按週年利率百分之5計算之利息，洵
      屬有據，應予准許。至於上訴人請求被上訴人乙○○就此
      部分須負連帶給付借款部分，詳如後述。
    2.上訴人主張被上訴人甲○○於93年7月27日向其借款100,0
      00元，迄今尚未清償之事實，固據其提出如附表編號7所
      示之借據1紙為證（見原審卷第14頁），然被上訴人乙○
      ○就此辯稱：上開借據與附表編號2所示之本票為同一借
      款債權之憑據，且業經原法院以94年度南小字第1823號判
      決確定等語。查上訴人於原法院94年度南小字第1823號給
      付借款事件，除於起訴時提出附表編號2所示之本票以證
      明被上訴人甲○○向其借款100,000元外，並於起訴狀內
      載明：「被告（即本件被上訴人甲○○，下同）於93年7
      月27日，向原告（即本件上訴人，下同）借款10萬元，約
      定清償期限為94年2月3日，此有借據可稽。惟到期後卻未
      獲清償…」等語，且於該事件進行調解程序時提出如附表
      編號7所示之借據1紙為證。又被上訴人甲○○於該案行調
      解程序時到庭，對於上訴人所提出之借據答稱：「沒有意
      見，該借據確實是我借的沒有錯，錢我也有拿到，本件借
      款我除了簽借據外，還有簽聲請人（即本件上訴人）所提
      出之系爭本票（即附表編號2所示之本票），我承認有這
      筆債務，我也要還，但是我現在沒有錢，我要分期還。」
      、「（法官問：為何會簽這張借據及本票？）是我向原告
      借款10萬元，原告說要先扣掉利息，所以我實際拿到7萬
      多元，我到期沒有還就要加倍，而且要我簽本票給他作擔
      保」。惟上訴人聽聞被上訴人甲○○上開答辯內容後，僅
      表示不相信被上訴人甲○○，不同意分期清償等語，此業
      據原審法院依職權調閱原法院94年度南小字第1823號給付
      借款事件全卷查明屬實，有該事件起訴狀、調解程序筆錄
      各1份、如附表編號2所示之本票及如附表編號7所示之借
      據各1紙附於該事件卷內可稽。又觀諸上訴人於原法院94
      年度南小字第1823號給付借款事件，一方面提出附表編號
      2所示之本票及附表編號7所示之借據，用以證明其對被上
      訴人甲○○單一之100,000元借款債權存在，另一方面於
      該事件調解程序進行中，對於被上訴人甲○○所指：借款
      同時簽發借據及本票，以本票做為借款之擔保等語，均無
      任何爭執，顯見附表編號2所示本票與附表編號7所示借據
      ，均係表彰同一債權無疑。是被上訴人乙○○辯稱上訴人
      就附表編號2、附表編號7所示債權重複請求等語，應屬有
      據。
    3.雖上訴人就此復主張：上開本票及借據分屬不同債權憑證
      ，以借據為憑之借款，其有收取利息，而本票部分則無，
      其於原法院94年度南小字第1823號民事事件中，係因一時
      混淆以致同時提出上開本票及借據，且上開本票發票日與
      借據之借款日期相差5個月，又倘被上訴人甲○○向其借
      款均簽發借據，何以附表編號1所示110,000元之借款並未
      簽發借據云云，惟上訴人就其主張上開借據及本票借款關
      於利息收取與否之差異，並未舉證以實其說，且附表所示
      之借款，既非同時為之，則上訴人依借款當時被上訴人之
      資力及信用狀況，就其出借之各筆款項是否簽發同額本票
      為擔保為不同之要求，本與常情無違。至於附表編號2所
      示之本票與附表編號7所示之借據，其上所載本票發票日
      與借據簽寫日期雖有不一，惟依一般交易習慣，票載發票
      日或借據上書寫之借款日期未必與實際之借款日期相同，
      此為眾所周知之事，則本件上訴人於原法院94年度南小字
      第1823號給付借款事件，對於其所提出之上開借據與本票
      係表彰同一債權既無爭執，自不能僅以上開借據之借款日
      期與本票之票載發票日有異，逕認兩者分屬不同債權。從
      而，上訴人於原法院94年度南小字第1823號給付借款事件
      中，既已請求被上訴人甲○○給付附表編號7所示之借款
      100,000元，其於本件就同一債權重為相同之主張，自無
      理由，不應准許。上訴人另主張被上訴人試圖將如附表編
      號2所示之本票與如附表編號7所示之借據，混淆為同一債
      權云云，惟上訴人於96年4月30日之上訴狀中主張該2筆債
      權之日期分別為93年7月27日及93年11月12日，而於96年7
      月31日之上訴理由狀中，卻主張該2筆債權之日期為93年7
      月20日及94年2月3日，並提出某不起訴處分書之附表為證
      （見本院卷第5頁背面、第45、52頁），上訴人對於該2筆
      債權之日期前後主張不一，是否與如附表編號2所示之本
      票與如附表編號7所示之借據為相同之債權，即有疑問，
      上訴人此部分主張顯不足採。
    (二)關於上訴人請求被上訴人應連帶給付上訴人110,000元，
      及遲延利息部分（即如附表編號1所示之本票）：
    1.按當事人主張有利於己之事實者，就其事實有舉證之責任
      ；民事訴訟法第277條前段定有明文。次按請求履行債務
      之訴，原告就其所主張債權發生原因之事實，固有舉證之
      責任，若被告自認此項事實而主張該債權已因清償而消滅
      ，則清償之事實，應由被告負舉證之責任（最高法院28年
      上字第1920號判例參照）。
    2.兩造對於被上訴人甲○○曾簽發如附表編號1所示之本票
      ，向其借款110,000元之事實，並不爭執，復據上訴人提
      出本票1紙為證（見原審卷第11頁左側）。而上開本票雖
      未記載到期日及利息，但已載明免除作成拒絕證書，則上
      訴人本於本件票據之法律關係，請求被上訴人甲○○清償
      上開票款及自發票日即94年7月8日起至清償日止，按票據
      法第124條準用第28條第2項所定週年利率百分之6計算之
      利息，自無不合，應予准許。雖被上訴人乙○○就此辯稱
      ：上開票款業經被上訴人甲○○以渠向上訴人所借如附表
      編號4至6所示之支票清償完畢云云，惟被上訴人甲○○於
      附表編號1所示日期，向上訴人支借現金之金額為110,000
      元，而附表編號4至6所示之支票金額合計為134,500元，
      兩者金額不符，且被上訴人乙○○既未能舉證證明此一金
      額差距之原因，復未能舉證以證實其已清償，因之，依上
      開民事訴訟法之規定及最高法院判例意旨，被上訴人乙○
      ○上開所辯，即難採信。至於上訴人請求被上訴人乙○○
      就此部分應負連帶給付借款部分，亦詳如後述。
    (三)再按二人互負債務，而其給付種類相同，並均屆清償期者
      ，各得以其債務，與他方之債務，互為抵銷；民法第334
      條第1項前段固有明文。惟按債務之抵銷，以雙方當事人
      互負債務為必須具備之要件，若一方並未對他方負有債務
      ，則根本上即無抵銷之可言（最高法院18年上字第1709號
      判例意旨參照）。查，被上訴人甲○○辯稱：渠對上訴人
      另有400,000元之債權，主張以此抵銷渠積欠上訴人之款
      項云云，固提出送貨單影本2紙為憑（見原審卷第70頁）
      ，惟上開送貨單之客戶名稱欄業已載明客戶為訴外人嶸登
      公司，是縱被上訴人甲○○對於訴外人嶸登公司確有債權
      存在，然此既非上訴人個人對於被上訴人甲○○所負之債
      務，被上訴人甲○○主張以此抵銷渠對上訴人本人所負債
      務，即無可採。
（二）被上訴人乙○○部分：
      上訴人依附表編號1所示本票背面所載系爭擔保文字，本
      於連帶債務之法律關係，主張被上訴人乙○○就附表編號
      1至8所示各筆借款合計514,500元均應負連帶清償責任云
      云，惟觀諸本件如附表編號1所示之本票背面所載之擔保
      文字，其內容所涉者乃被上訴人甲○○與嶸登公司間之委
      任關係及被上訴人甲○○積欠嶸登公司之債款如何自渠所
      受領之薪資中扣抵之問題，並無一語涉及上訴人「個人」
      對被上訴人甲○○之債權。雖上訴人係嶸登公司之負責人
      ，有上訴人提出之營利事業登記證及公司設立登記表影本
      各1紙在卷可稽（見原審卷第97、98頁），惟公司與公司
      之負責人在法律上並非同一人格，是即便認被上訴人乙○
      ○確有以上開擔保文字擔保被上訴人甲○○所負債務之意
      ，所擔保者亦為被上訴人甲○○對訴外人嶸登公司之債務
      ，與上訴人無關。是上訴人以此為憑，主張被上訴人乙○
      ○就被上訴人甲○○對其個人所欠借款負連帶清償責任，
      已有未合。又依上開擔保文字之記載方式以觀，該等擔保
      文字之記載位置均刻意避開被上訴人乙○○之簽名及印文
      ，有上開本票影本在卷可稽。倘上訴人主張該本票係先經
      被上訴人乙○○蓋章背書，嗣於其書寫上開擔保文字後，
      持交被上訴人乙○○確認後簽名之情節屬實，依吾人日常
      生活經驗，上訴人所書寫之上開擔保文字應僅避開被上訴
      人乙○○之印文，實無刻意預留空間供被上訴人乙○○簽
      名之理，此觀被上訴人甲○○於上開本票背面簽名之位置
      ，係緊接於上開擔保文字末端，即屬明瞭。準此，被上訴
      人乙○○辯稱：系爭擔保文字係於其在該本票背面簽名蓋
      章背書後，由上訴人自行加註，未經其同意等語，尚非無
      據。而上訴人主張系爭擔保文字是在上訴人住處時書寫於
      先，經上訴人說明內容後，被上訴人乙○○才於其住處同
      意簽名云云，核與上揭經驗法則不符，亦難憑採。則上訴
      人既不能證明被上訴人乙○○就系爭擔保文字與其本人或
      嶸登公司達成合意，自不能以此為據，主張被上訴人乙○
      ○應負連帶清償責任甚明。另被上訴人乙○○雖有於如附
      表編號1、3所示之2張本票背面背書，惟按本票之執票人
      ，對前手之追索權，自作成拒絕證書日起算，1年間不行
      使，因時效而消滅；票據法第22條第2項前段定有明文。
      本件如附表編號1、3所示之2張本票，發票日分別為94年7
      月8日、93年11月21日，且均免除作成拒絕證書，而上訴
      人係於95年8月7日起訴，有起訴狀上原法院之收狀章在卷
      可稽（見原法院95年度補字卷第205號卷第4頁），則上訴
      人對被上訴人乙○○就上開2張本票之追索權，已罹於時
      效而消滅。上訴人主張被上訴人乙○○仍須償還上開本票
      所載票款云云，即與前開票據法規定不符，而不可採。
（三）上訴人另以被上訴人乙○○、甲○○父子2人以詐術誘騙
      其交付借款，主張被上訴人2人應負侵權行為之損害賠償
      責任云云，惟被上訴人甲○○向上訴人借款，僅屬一般消
      費借貸行為，縱渠嗣後無力清償借款，或任由渠向上訴人
      所借之支票跳票，亦僅屬民事債務不履行之問題，尚難以
      此債務不履行之事實，逕認被上訴人甲○○於借款之初，
      有何施用詐術之不法情事。另就被上訴人乙○○部分，如
      前所述，上訴人所舉如附表編號1所示本票背面之擔保文
      字，尚難認為確經被上訴人乙○○簽名同意，則上訴人主
      張被上訴人乙○○反於上開擔保文字拒絕負連帶清償責任
      ，係不法侵害其權利云云，亦屬無據。此外，上訴人復未
      能舉證證明被上訴人甲○○、乙○○2人有何施用詐術，
      致其交付借款之舉，其主張被上訴人2人應負侵權行為損
      害賠償責任，亦無理由。
七、綜上所述，上訴人本於消費借貸之法律關係，請求被上訴人
    甲○○給付如附表編號3至6、8所示借款共計204,500元及均
    自其於原審96年2月27日所提出之「民事準備理由狀二」繕
    本送達翌日即96年3月2日起至清償日止，按週年利率百分之
    5計算之利息，以及本於票據之法律關係，請求被上訴人甲
    ○○給付如附表編號1所示票款110,000元及自票載發票日即
    94年7月8日起至清償日止，按週年利率百分之6計算之利息
    等範圍內，為有理由，應予准許，逾此範圍之請求，為無理
    由，不應准許。又上訴人援引如附表編號1所示本票背面之
    擔保文字，請求被上訴人乙○○就被上訴人甲○○所欠如附
    表所示各筆借款合計514,500元負連帶清償責任，亦為無理
    由，不應准許。原審就上開應准許部分，為上訴人勝訴之判
    決，及依職權為假執行之宣告；至於上訴人之請求不應准許
    部分，原審為上訴人敗訴之判決，並駁回其假執行之聲請，
    經核於法並無不合，上訴人上訴意旨指摘原判決不利於己部
    分不當，求予廢棄改判如上訴聲明，為無理由，應予駁回。
八、兩造其餘攻擊防禦方法與證據，經本院審酌後，認均與判決
    結果無影響，爰不一一論述，附此敘明。
九、據上論結，本件上訴為無理由，依民事訴訟法第385條第1項
    前段、第449條第1項、第78條，判決如主文。
中　　華　　民　　國　　96　　年　　9　　 月　　18　　日
　　　　　　　　　民事第四庭    審判長法　官  王惠一
　　　　　　　　　　　　　　　        法　官  林永茂
　　　　　　　　　　　　　　　        法　官  王浦傑
上為正本係照原本作成。
不得上訴。
中　　華　　民　　國　　96　　年　　9 　　月　　18　　日
                                      書記官  廖英琇
┌──────────────────────────────────────────────────┐
│【附表】                                                                                            │
├──┬────────────┬───────┬───────┬───────┬──────────┤
│編號│  債權憑證              │  票載發票日  │  票載到期日  │  金      額  │備註                │
│    │                        │（簽立借據日）│（借款到期日）│（新  臺  幣）│                    │
├──┼────────────┼───────┼───────┼───────┼──────────┤
│  1 │票號TH0000000號本票     │94年7月8日    │  未載        │  110,000元   │由被上訴人乙○○背書│
├──┼────────────┼───────┼───────┼───────┼──────────┤
│  2 │票號CH572811號本票      │93年11月12日  │94年2月3日    │  100,000元   │                    │
├──┼────────────┼───────┼───────┼───────┼──────────┤
│  3 │票號CH572813號本票      │93年11月21日  │93年12月5日   │   50,000元   │由被上訴人乙○○背書│
├──┼────────────┼───────┼───────┼───────┼──────────┤
│  4 │票號SB0000000號支票存根 │94年9月15日   │              │   48,500元   │                    │
├──┼────────────┼───────┼───────┼───────┼──────────┤
│  5 │票號SB0000000號支票存根 │94年9月30日   │              │   72,000元   │                    │
├──┼────────────┼───────┼───────┼───────┼──────────┤
│  6 │票號SB0000000號支票存根 │94年10月5日   │              │   14,000元   │                    │
├──┼────────────┼───────┼───────┼───────┼──────────┤
│  7 │借據                    │93年7月27日   │94年2月3日    │  100,000元   │                    │
├──┼────────────┼───────┼───────┼───────┼──────────┤
│  8 │借據                    │94年7月15日   │94年7月22日   │   20,000元   │                    │
├──┴────────────┴───────┴───────┴───────┴──────────┤
│                                                            合計：514,500元                         │
└──────────────────────────────────────────────────┘
